最高法院刑事判決　　　　　　九十四年度台上字第五二七七號
　　上　訴　人　　甲○○
　　　　　　　　　　　　　 德.
　　選任辯護人　　李盛賢律師
上列上訴人因違反廢棄物清理法案件，不服台灣高等法院中華民
國九十一年十二月三日第二審判決（九十一年度上訴字第二四六
七號，起訴案號：台灣桃園地方法院檢察署九十年度偵字第九三
九二號、第一九一九一號），提起上訴，本院判決如下：
    主  文
原判決關於甲○○部分撤銷，發回台灣高等法院。
    理  由
本件原判決認定上訴人甲○○與陳明何（未據起訴）共同經營合
亞環保廢棄物公司，以清除事業廢棄物為業務，均知未依廢棄物
清理法第二十條之規定領有廢棄物清除、處理許可證或核備文件
，不得從事廢棄物之清除、貯存、處理，仍基於概括之共同犯意
，由上訴人出名，連續於民國八十八年十二月十六日、八十八年
十二月二十日、八十八年十二月二十八日與明知上訴人未依廢棄
物清理法之規定領有廢棄物清除、處理許可證或核備文件之綿益
股份有限公司、新舜工業股份有限公司及心德企業股份有限公司
（下稱綿益公司等公司）之從業人員薛進華、羅翔和、許英傑（
綿益公司等公司及薛進華等人均經判刑確定），簽訂廢棄物清除
合約書，均約定自八十九年一月一日起至八十九年十二月三十一
日止，分別以每月新台幣（下同）四萬伍仟元、三萬元及八仟元
之價格，由甲○○代為清除、處理事業廢棄物。訂約後上訴人每
月至各該工廠收集廢棄物後，先運送至由未領有廢棄物清除、處
理許可證之徐欽宏（另行偵辦）所置放於桃園縣楊梅鎮○○里○
○○路○段二五六巷一七七號空地之車斗內堆置，待裝滿後即通
知徐宏欽，以每車斗三萬二仟元之價格轉包，由徐宏欽運至台南
縣東山鄉○○村○○○段八九、九０及九０之一地號土地上傾倒
堆置，均致污染上開二處附近之環境等情。因而維持第一審依廢
棄物清理法第四十六條第一項第二款論處上訴人罪刑部分之判決
，駁回上訴人在第二審上訴。固非無見。
惟查：（一）、科刑之判決書，須將認定之犯罪事實詳記於事實
欄，然後於理由欄內逐一說明其所憑之證據及認定之理由，使事
實理由兩相一致，方為合法。倘事實欄已有及，而理由欄內未
加說明，即有判決理由不備之違法。原判決事實認定上訴人與陳
明何共同經營合亞環保廢棄物公司，以清除事業廢棄物為業務，
明知未依規定領有廢棄物清除、處理許可證，不得從事廢棄物之
清除、貯存、處理，仍基於概括之共同犯意，由上訴人出名，連
續與上開綿益股份有限公司等三家公司簽訂廢棄物清除合約書，
清除上開公司之廢棄物等情。但依卷內資料，上訴人固坦承以個
人名義與綿益公司等公司簽訂廢棄物清除合約，然辯稱其係永順
企業社員工云云，而原判決於理由內就上訴人如何之係與陳明何
共同經營合亞環保廢棄物公司，而由上訴人出名與綿益公司等公
司簽訂廢棄物清除合約，其如何與陳明何就本件犯行有犯意聯絡
及行為分擔，均未說明其認定所憑之證據及其理由，即逕認陳明
何亦為本件之共同正犯（原判決第六頁倒數第五行至第四行），
自有判決理由不備之違法。（二）、依卷內資料，上訴人於原審
審理時曾具狀辯稱台灣桃園地方法院檢察署檢察官前以陳明何分
別於八十八年六月一日及同年八月一日以偽稱領有一般事業廢棄
物之和亞實業有限公司業務代表人名義與波利實業股份有限公司
及泉福印染股份有限公司簽訂一般事業廢棄物處理合約後，委由
領有一般事業廢棄物之清除許可證，惟逾越許可證範圍之永順企
業社負責人葉斯順代為清除，並運至上訴人於八十九年一月初向
知情之鄭眉宣租得之桃園楊梅鎮○○○段一四之三號土地非法設
置之廢棄物轉運站傾倒，認陳明何與上訴人共同涉犯修正前廢棄
物清理法第二十二條第四款（修正後改列同法第四十六條第四款
）罪嫌提起公訴，而由第一審法院八十九年度訴字第一四三七號
案件審理中，該案件與本件犯罪時間相近，二案上訴人均與陳明
何共犯，又同犯廢棄物清理法第四十六條第四款之罪，二案應有
連續犯之裁判上一罪關係，且該案件起訴在前，但尚未判決，本
件為前案起訴效力所及，應為不受理判決等語，並提出台灣桃園
地方法院檢察署檢察官八十九年度偵字第八九七二號、第九二七
五號、第一一八０四號起訴書及九十一年十一月十八日第一審法
院八十九年度訴字第一四三七號再開辯論裁定書影本為證（原審
卷第一六二頁至一七二頁），實情為何？攸關法律之適用，於上
訴人之利益難謂無關聯，自應詳予查明，原審未根究明白，對上
訴人上開主張何以不足以採納，理由內未置一詞，遽行判決，亦
嫌速斷而難昭折服。以上，或為上訴意旨所指摘，或為本院得依
職權調查之事項，應認原判決關於上訴人部分有撤銷發回更審之
原因。
據上論結，應依刑事訴訟法第三百九十七條、第四百零一條，判
決如主文。
中　　華　　民　　國　九十四　年　　九　　月　二十二　日
                      最高法院刑事第十二庭
                          審判長法官  謝　俊　雄
                                法官  陳　世　雄
                                法官  蘇　振　堂
                                法官  吳　信　銘
                                法官  徐　文　亮
      本件正本證明與原本無異
                                      書  記  官
中　　華　　民　　國　九十四　年　　九　　月　二十七　日
                                                      Ｅ
